臺灣宜蘭地方法院刑事判決　　　　　　　100年度易字第523號
公　訴　人　臺灣宜蘭地方法院檢察署檢察官
被　　　告　吳正榮
選任辯護人　陳繼民律師
上列被告因犯恐嚇等案件，經檢察官提起公訴（99年度偵字第38
20號），本院合議庭裁定適用簡式審判程序，爰不經通常程序判
決如下：
    主  文
吳正榮犯如附表「所犯法條及罪名欄」所示之罪，均累犯，各處
如附表「刑度欄」所示之刑，如易科罰金，均以新臺幣壹仟元折
算壹日。扣案如附表「應沒收之物欄」所示之物均沒收。又犯恐
嚇危害安全罪，累犯，處有期徒刑參月，如易科罰金，以新臺幣
壹仟元折算壹日。又犯恐嚇危害安全罪，累犯，處有期徒刑參月
，如易科罰金，以新臺幣壹仟元折算壹日。應執行有期徒刑捌月
，如易科罰金，以新臺幣壹仟元折算壹日。扣案如附表「應沒收
之物欄」所示之物均沒收。
    犯 罪 事 實
一、吳正榮前因違反電子遊戲場業管理條例案件，經本院以97年
    度宜簡字第234號判決判處有期徒刑3月確定，於民國97年11
    月3日易科罰金執行完畢，詎仍不知悔改，分別為下列犯行
    ：
（一）吳正榮基於乘他人急迫貸予金錢，而取得與原本顯不相當
      重利之犯意，先後於附表所示之時間，趁如附表編號1至1
      3所示之借款人趙枝碧、鄭定立、陳秀月、朱阿明、潘孟
      雪、鄭佳玲、林秀美、林文興、黃頂魁、江清源、高世庭
      、藍塘池、林秀娟等人需錢孔急經濟拮据之急迫之際，以
      要求其等簽發本票為擔保之方式，貸與如附表編號1至13
      所示之金額，以此方式取得與原本顯不相當之重利。嗣經
      警於99年6月9日在其位於宜蘭縣羅東鎮○○路460巷3號之
      住處搜索查獲，並扣得如附表編號1至13所示之本票、聯
      絡簿2張、記帳單1張、商業本票簿2本、現金新臺幣（下
      同）5萬元及名片1張。
（二）吳正榮因趙枝碧向其借款不還，竟基於恐嚇之犯意，於98
      年10月間後某日，前往趙枝碧位於宜蘭縣宜蘭市○○路租
      屋處，向趙枝碧稱：「要叫小弟來處理」等語，恫嚇趙枝
      碧，使趙枝碧心生畏懼，致生危害於趙枝碧之安全。
（三）吳正榮因鄭定立向其借款不還，復另基於恐嚇之犯意，於
      99年5月11日中午12時許，前往鄭定立位於宜蘭縣員山鄉
      ○○路56之13號住處，向鄭定立稱：「今天不跟伊處理，
      要讓你好看，要叫小弟來把你押走斷手斷腳」等語，恐嚇
      鄭定立，使鄭定立心生畏懼，致生危害於鄭定立之安全。
二、案經鄭定立訴由宜蘭縣政府警察局移送臺灣宜蘭地方法院檢
    察署檢察官偵查起訴。
    理  由
一、上開犯罪事實，業據被告吳正榮於本院審理時坦承不諱，並
    經趙枝碧、鄭定立、陳秀月、朱阿明、潘孟雪、鄭佳玲、林
    秀美、林文興、黃頂魁、江清源、高世庭、藍塘池、林秀娟
    分別於警詢、偵查時證述明確，且有現場示意圖、照片、車
    籍查詢資料在卷可稽，復有商業本票簿2本、聯絡簿2張、記
    帳單1張及名片1張扣案可資參佐，核均與被告前開任意性自
    白之事實相符，自堪信為真實。綜上所述，本件事證明確，
    被告重利及恐嚇之犯行均堪以認定，均應依法論科。
二、核被告吳正榮所為，分別係犯如附表所示刑法第344條之重
    利罪及刑法第305條之恐嚇罪。被告先後貸款予鄭定立2次、
    朱阿明2次、鄭佳玲3次、林秀美2次、黃頂魁4次、江清源3
    次，依其交付貸款之時間、地點，堪認係於密接之時、地為
    之，且分別係貸予同一人，應屬接續犯。被告先後借貸款項
    予如附表1至13所示之被害人收取重利之犯行及先後對趙枝
    碧、鄭定立為恐嚇之犯行，其所犯15罪間，犯意各別，行為
    互殊，應分論併罰。查被告前因違反電子遊戲場業管理條例
    案件，經本院以97年度宜簡字第234號判決判處有期徒刑3月
    確定，於97年11月3日易科罰金執行完畢，有卷附臺灣高等
    法院被告前案紀錄表可按，其受有期徒刑之執行完畢後，5
    年內故意再犯本件有期徒刑以上之罪，均為累犯，均應依法
    加重其刑。爰審酌被告犯罪之動機、目的、手段，貪圖高額
    利息而觸犯法網、影響社會經濟秩序並造成債務人陷於龐大
    債務之窘境，及其恐嚇被害人之犯罪手段、所生損害，以及
    其犯後坦承犯行，態度尚稱良好等一切情狀，分別量處如主
    文所示之刑，並均諭知易科罰金之折算標準，並定其應執行
    刑及易科罰金之折算標準。又扣案之商業本票簿2本、聯絡
    簿2張、記帳單1張及名片1張，為被告所有並供重利犯行所
    用之物，業據被告供述在卷，應依刑法第38條第1項第2款宣
    告沒收。至扣案之現金5萬元，被告否認為其所有供本件犯
    罪所用之物，而扣案之本票則為被害人所開立，亦非被告所
    有供本件犯罪所用之物，爰均不另為沒收之諭知，附此敘明
    。
據上論斷，應依刑事訴訟法第273條之1、第299條第1項前段，刑
法第305條、第344條、第47條第1項、第41條第1項前段、第8項
、第51條第5款、第38條第1項第2款，判決如主文。
本案經檢察官簡志祥到庭執行職務
中    華    民    國   100    年    11    月    17    日
                  刑事第四庭法  官  鄭貽馨
以上正本證明與原本無異。
如不服本判決應於收受送達後十日內向本院提出上訴書狀，並應
敘述具體理由；其未敘述上訴理由者，應於上訴期間屆滿後二十
日內向本院補提理由書(均須按他造當事人之人數附繕本)「切勿
逕送上級法院」。
                            書記官  高雪琴
中    華    民    國   100    年    11    月    17    日
附表：
┌──┬───┬──────┬────┬────────────┬───────┬───┬───┬───┐
│編號│借款人│借款時間    │借款本金│利息計算方式            │擔保物品      │所犯法│刑度  │應沒收│
│    │      │            │（新臺幣│                        │              │條及罪│      │之物  │
│    │      │            │）      │                        │              │名    │      │      │
├──┼───┼──────┼────┼────────────┼───────┼───┼───┼───┤
│1   │趙枝碧│98年9月初   │1萬5千元│每月為1期，每期利息為3千│編號WG0000000 │刑法第│有期徒│商業本│
│    │      │            │        │5百元，預扣利息3千5百元 │，面額1萬5千元│344條 │刑參月│票簿2 │
│    │      │            │        │。                      │本票          │重利罪│。    │本、聯│
│    │      │            │        │                        │              │。    │      │絡簿2 │
│    │      │            │        │                        │              │      │      │張、記│
│    │      │            │        │                        │              │      │      │帳單1 │
│    │      │            │        │                        │              │      │      │張及名│
│    │      │            │        │                        │              │      │      │片1張 │
│    │      │            │        │                        │              │      │      │。    │
├──┼───┼──────┼────┼────────────┼───────┼───┼───┼───┤
│2   │鄭定立│98年9月間   │3萬元   │每10天為1期，每期利息為7│編號TH65197， │刑法第│有期徒│同上揭│
│    │      │            │        │千元，預扣利息7千元。   │面額1萬5千元本│344條 │刑參月│之商業│
│    │      │            │        │                        │票。          │重利罪│。    │本票簿│
│    │      │            │        │                        │編號TH765169，│。    │      │2本、 │
│    │      │            ├────┼────────────┤面額1萬元本票 │      │      │聯絡簿│
│    │      │            │5萬元   │每10天為1期，每期利息為1│。            │      │      │2張、 │
│    │      │            │        │萬2千元，預扣利息1萬2千 │編號TH765178，│      │      │記帳單│
│    │      │            │        │元。                    │面額2萬元本票 │      │      │1張及 │
│    │      │            │        │                        │。            │      │      │名片1 │
│    │      │            │        │                        │              │      │      │張。  │
├──┼───┼──────┼────┼────────────┼───────┼───┼───┼───┤
│3   │陳秀月│99年5月24日 │1萬元   │每10天為1期，每期利息為1│編號TH579137，│刑法第│有期徒│同上揭│
│    │      │            │        │千元，預扣利息1千元。   │面額1萬元本票 │344條 │刑參月│之商業│
│    │      │            │        │                        │              │重利罪│。    │本票簿│
│    │      │            │        │                        │              │。    │      │2本、 │
│    │      │            │        │                        │              │      │      │聯絡簿│
│    │      │            │        │                        │              │      │      │2張、 │
│    │      │            │        │                        │              │      │      │記帳單│
│    │      │            │        │                        │              │      │      │1張及 │
│    │      │            │        │                        │              │      │      │名片1 │
│    │      │            │        │                        │              │      │      │張。  │
├──┼───┼──────┼────┼────────────┼───────┼───┼───┼───┤
│4   │朱阿明│99年5月18日 │4萬元   │每10天為1期，每期利息為4│編號TH579128，│刑法第│有期徒│同上揭│
│    │      │中午12時許  │        │千元，預扣利息4千元。   │面額4萬元本票 │344條 │刑參月│之商業│
│    │      │            │        │                        │              │重利罪│。    │本票簿│
│    │      ├──────┼────┼────────────┼───────┤。    │      │2本、 │
│    │      │99年6月2日  │2萬元   │每10天為1期，每期利息為2│編號TH578726，│      │      │聯絡簿│
│    │      │下午3時許   │        │千元，預扣利息2千元。   │面額2萬元本票 │      │      │2張、 │
│    │      │            │        │                        │              │      │      │記帳單│
│    │      │            │        │                        │              │      │      │1張及 │
│    │      │            │        │                        │              │      │      │名片1 │
│    │      │            │        │                        │              │      │      │張。  │
├──┼───┼──────┼────┼────────────┼───────┼───┼───┼───┤
│5   │潘孟雪│99年5月22日 │2萬元   │每10天為1期，每期利息為2│編號TH765146，│刑法第│有期徒│同上揭│
│    │      │上午9時許   │        │千元，預扣利息2千元。   │面額2萬元本票 │344條 │刑參月│之商業│
│    │      │            │        │                        │              │重利罪│。    │本票簿│
│    │      │            │        │                        │              │。    │      │2本、 │
│    │      │            │        │                        │              │      │      │聯絡簿│
│    │      │            │        │                        │              │      │      │2張、 │
│    │      │            │        │                        │              │      │      │記帳單│
│    │      │            │        │                        │              │      │      │1張及 │
│    │      │            │        │                        │              │      │      │名片1 │
│    │      │            │        │                        │              │      │      │張。  │
├──┼───┼──────┼────┼────────────┼───────┼───┼───┼───┤
│6   │鄭佳玲│99年5月23日 │1萬元   │每10天為1期，每期利息為1│編號TH579136，│刑法第│有期徒│同上揭│
│    │      │            │        │千元，預扣利息1千元。   │面額1萬元本票 │344條 │刑參月│之商業│
│    │      │            │        │                        │              │重利罪│。    │本票簿│
│    │      ├──────┼────┼────────────┼───────┤。    │      │2本、 │
│    │      │99年5月25日 │1萬元   │每10天為1期，每期利息為1│編號TH579139，│      │      │聯絡簿│
│    │      │            │        │千元，預扣利息1千元。   │面額1萬元本票 │      │      │2張、 │
│    │      │            │        │                        │              │      │      │記帳單│
│    │      ├──────┼────┼────────────┼───────┤      │      │1張及 │
│    │      │99年6月3日  │2萬元   │每10天為1期，每期利息為2│編號TH579150，│      │      │名片1 │
│    │      │            │        │千元，預扣利息2千元。   │面額2萬元本票 │      │      │張。  │
│    │      │            │        │                        │              │      │      │      │
├──┼───┼──────┼────┼────────────┼───────┼───┼───┼───┤
│7   │林秀美│99年5月25日 │3萬元   │每月為1期，每期利息為5千│編號TH579140，│刑法第│有期徒│同上揭│
│    │      │            │        │元，預扣利息5千元。     │面額3萬元本票 │344條 │刑參月│之商業│
│    │      │            │        │                        │              │重利罪│。    │本票簿│
│    │      ├──────┼────┼────────────┼───────┤。    │      │2本、 │
│    │      │99年6月4日  │2萬元   │每10天為1期，每期利息為2│編號TH578728，│      │      │聯絡簿│
│    │      │            │        │千元，預扣利息2千元。   │面額2萬元本票 │      │      │2張、 │
│    │      │            │        │                        │              │      │      │記帳單│
│    │      │            │        │                        │              │      │      │1張及 │
│    │      │            │        │                        │              │      │      │名片1 │
│    │      │            │        │                        │              │      │      │張。  │
├──┼───┼──────┼────┼────────────┼───────┼───┼───┼───┤
│8   │林文興│99年5月3日下│3萬元   │每10天為1期，每期利息為3│編號WG00000000│刑法第│有期徒│同上揭│
│    │      │午3時許     │        │千元，預扣利息3千元。   │，面額3萬元本 │344條 │刑參月│之商業│
│    │      │            │        │                        │票            │重利罪│。    │本票簿│
│    │      │            │        │                        │              │。    │      │2本、 │
│    │      │            │        │                        │              │      │      │聯絡簿│
│    │      │            │        │                        │              │      │      │2張、 │
│    │      │            │        │                        │              │      │      │記帳單│
│    │      │            │        │                        │              │      │      │1張及 │
│    │      │            │        │                        │              │      │      │名片1 │
│    │      │            │        │                        │              │      │      │張。  │
├──┼───┼──────┼────┼────────────┼───────┼───┼───┼───┤
│9   │黃頂魁│99年3月15日 │3萬元   │每月為1期，每期利息為1千│編號TH041683，│刑法第│有期徒│同上揭│
│    │      │            │        │，預扣利息1千元。       │面額3萬元本票 │344條 │刑參月│之商業│
│    │      ├──────┼────┼────────────┼───────┤重利罪│。    │本票簿│
│    │      │99年5月19日 │3萬元   │每月為1期，每期利息為1千│編號TH579131，│。    │      │2本、 │
│    │      │            │        │，預扣利息1千元。       │面額3萬元本票 │      │      │聯絡簿│
│    │      ├──────┼────┼────────────┼───────┤      │      │2張、 │
│    │      │99年5月26日 │3萬元   │每月為1期，每期利息為1千│編號TH579142，│      │      │記帳單│
│    │      │            │        │，預扣利息1千元。       │面額3萬元本票 │      │      │1張及 │
│    │      ├──────┼────┼────────────┼───────┤      │      │名片1 │
│    │      │99年6月7日  │3萬元   │每月為1期，每期利息為1千│編號TH578730，│      │      │張。  │
│    │      │            │        │，預扣利息1千元。       │面額3萬元本票 │      │      │      │
├──┼───┼──────┼────┼────────────┼───────┼───┼───┼───┤
│10  │江清源│98年11月27日│3萬元   │每月為1期，每期利息為6百│編號TH760907，│刑法第│有期徒│同上揭│
│    │      │            │        │元，預扣利息6百元。     │面額3萬元本票 │344條 │刑參月│之商業│
│    │      ├──────┼────┼────────────┼───────┤重利罪│。    │本票簿│
│    │      │98年12月3日 │2萬元   │每月為1期，每期利息為4百│編號TH760920，│。    │      │2本、 │
│    │      │            │        │元，預扣利息4百元。     │面額2萬元本票 │      │      │聯絡簿│
│    │      ├──────┼────┼────────────┼───────┤      │      │2張、 │
│    │      │99年1月3日  │3萬元   │每月為1期，每期利息為6百│編號TH761171，│      │      │記帳單│
│    │      │            │        │元，預扣利息6百元。     │面額3萬元本票 │      │      │1張及 │
│    │      │            │        │                        │              │      │      │名片1 │
│    │      │            │        │                        │              │      │      │張。  │
├──┼───┼──────┼────┼────────────┼───────┼───┼───┼───┤
│11  │高世庭│99年1月6日中│3萬元   │每月為1期，每期利息為6百│編號TH761226，│刑法第│有期徒│同上揭│
│    │      │午12時許    │        │元，預扣利息6百元。     │面額3萬元本票 │344條 │刑參月│之商業│
│    │      │            │        │                        │              │重利罪│。    │本票簿│
│    │      │            │        │                        │              │。    │      │2本、 │
│    │      │            │        │                        │              │      │      │聯絡簿│
│    │      │            │        │                        │              │      │      │2張、 │
│    │      │            │        │                        │              │      │      │記帳單│
│    │      │            │        │                        │              │      │      │1張及 │
│    │      │            │        │                        │              │      │      │名片1 │
│    │      │            │        │                        │              │      │      │張。  │
├──┼───┼──────┼────┼────────────┼───────┼───┼───┼───┤
│12  │藍塘池│98年11月30日│3萬元   │每月為1期，每期利息為6百│編號TH760913，│刑法第│有期徒│同上揭│
│    │      │            │        │元，預扣利息6百元。     │面額3萬元本票 │344條 │刑參月│之商業│
│    │      │            │        │                        │              │重利罪│。    │本票簿│
│    │      │            │        │                        │              │。    │      │2本、 │
│    │      │            │        │                        │              │      │      │聯絡簿│
│    │      │            │        │                        │              │      │      │2張、 │
│    │      │            │        │                        │              │      │      │記帳單│
│    │      │            │        │                        │              │      │      │1張及 │
│    │      │            │        │                        │              │      │      │名片1 │
│    │      │            │        │                        │              │      │      │張。  │
├──┼───┼──────┼────┼────────────┼───────┼───┼───┼───┤
│13  │林秀娟│98年7月23日 │5萬元   │每月為1期，每期利息為1千│編號WG0000000 │刑法第│有期徒│同上揭│
│    │      │下午5時許   │        │元，預扣利息1千元。     │，面額5萬元本 │344條 │刑參月│之商業│
│    │      │            │        │                        │票            │重利罪│。    │本票簿│
│    │      │            │        │                        │              │。    │      │2本、 │
│    │      │            │        │                        │              │      │      │聯絡簿│
│    │      │            │        │                        │              │      │      │2張、 │
│    │      │            │        │                        │              │      │      │記帳單│
│    │      │            │        │                        │              │      │      │1張及 │
│    │      │            │        │                        │              │      │      │名片1 │
│    │      │            │        │                        │              │      │      │張。  │
└──┴───┴──────┴────┴────────────┴───────┴───┴───┴───┘
附錄本案論罪科刑法條全文：
中華民國刑法第305條
以加害生命、身體、自由、名譽、財產之事，恐嚇他人致生危害
於安全者，處2年以下有期徒刑、拘役或3百元以下罰金。
中華民國刑法第344條
乘他人急迫、輕率或無經驗貸以金錢或其他物品，而取得與原本
顯不相當之重利者，處1年以下有期徒刑、拘役或科或併科1千元
以下罰金。